# 请教陈老师，控股股东债务豁免后的合并抵消处理

提问人：sugarmao 时间：2018-04-26 17:10:33
控股股东（持股60%）豁免子公司债务，控股股东账务处理为 借：长期股权投资 100 贷：其他应收款 100 ；子公司账务处理为 借：
其他应付款 100 贷：资本公积 100 。豁免前后，各股东持股比例不变。请教合并层面如何进行账务处理呢？现在有两种处理方式：
第 1 种、直接借：资本公积 100 贷：长期股权投资 100 第 2 种、合并层面先考虑豁免金额 100 与实际享有的份额 60 之间的差异， 借：
长期股权投资-40 贷：资本公积-40 借：资本公积 100 贷：长期股权投资 60 贷：投资收益 40 （不确定是不是投资收益科目）。
请问哪种方式正确呢

回答人：chenyiwei
对于母公司豁免债务而增加的子公司权益中归属于少数股东的部分，应在合并报表层面增加少数股东权益，同时减少合并报表层面的资本公积。这是母公司股东和少数股东之间的利益让渡，故按权益易原则处理。 抵销分录为：借：资本公积 140 ，贷：长期股权投资 100 ，贷：少数股东权益 40 。

提问人：sugarmao 时间：2018-04-26 20:28:02
所以，实际上就是借：资本公积——子公司账上的 100 贷：长投 100 借：资本公积-合并层面冲减 40 贷：少数股东权益 40 ，对吧？
如果后续控股股东将60%股权全部转让，那么上述冲减的合并层面的资本公积要如何处理呢？

回答人：chenyiwei
1 、是。 2 、丧失对该子公司控制权时，上述资本公积-40继续保留在合并报表中，不做调整。

提问人：sugarmao 时间：2018-04-27 07:28:37
为什么资本公积留在合并报表中不处理呢？影响资本公积的因素都不在了。 如果资本公积不处理，处置时做的合并抵消分录 借：子公司利润表各科目 贷：投资收益 贷：少数股东损益 借：子公司年初未分配利润（归母金额） 贷：投资收益 这种情况下合并层面投资收益的金额并不受前述大股东豁免债务的影响吗？
谢谢陈老师昨晚及今天早上的回复

回答人：chenyiwei
保持合并报表层面该资本公积的延续性，权益易形成的资本公积都不可以转入损益，两者的界限是明确的。以后每年要编制抵销分录来恢复该项资本公积。